臺灣苗栗地方法院民事判決　九十年度簡上字第四一號
　　上　訴　人　乙○○
　　被上訴人　　甲○○
右當事人間請求給付票款事件，上訴人對於中華民國九十年四月十七日本院苗栗簡易
庭九十年度苗簡字第四二號第一審判決提起上訴，本院第二審合議庭判決如左：
    主      文
上訴駁回。
第二審訴訟費用由上訴人負擔。
    事      實
甲、上訴人方面：
一、上訴聲明：
（一）原判決廢棄。
（二）被上訴人在第一審之訴及假執行之聲請均駁回。
（三）第一、二審訴訟費用由被上訴人負擔。
二、陳述：除與原審判決書所載者相同茲予引用外，補稱：
（一）上訴人之女鄭雅云欲經營飲料店，向訴外人鄭碧翠頂讓「水工廠」珍珠奶茶的
      攤位及生產器具，鄭碧翠向鄭雅云表示，其新品之市價為約新台幣（下同）七
      、八十萬元（以七十萬元計算），願以六五折即四十五萬元讓售，鄭雅云遭其
      蒙騙，以經上訴人同意簽發分別為二十萬元及二十五萬元之支票二張，共四十
      五萬元支付價金。其中由第一商業銀行竹南分行為付款人，發票日為民國（下
      同）八十九年九月二十日，票面金額為二十五萬元，票號0000000號之
      支票即本件系爭支票。鄭雅云接收該攤位後始發現其主要生產器具有缺漏，尚
      須另外購置始可正常經營，於詢問廠商時始知其新品之市價僅約為四十萬元，
      如以六五折計算，應僅為二十多萬元。鄭雅云乃於九十年五月二十九日以竹南
      中港郵局存證信函第六十九號撤銷上開買賣契約，並將其回復原狀、損害賠償
      請求權及相關權利讓與上訴人。
（二）詎鄭碧翠逾提示期限後始將系爭支票委託竹南信用合作社為付款提示，不獲付
      款後（詳系爭支票反面），將之以無對價交付其夫王朝洲，再經由王朝洲與被
      上訴人共謀，謊稱王朝洲於八十九年九月五日持系爭支票向被上訴人調現，被
      上訴人捏稱於票載發票日無空提示，乃交付王朝洲由鄭碧翠為上述委託取款不
      獲付款後，交付王朝洲，再交付予被上訴人，俾使被上訴人得向上訴人請求給
      付票款，顯有脫法行為之虞，亦證被上訴人顯係惡意且期後取得系爭支票。依
      系爭支票形式判斷，被上訴人取得系爭支票顯係於退票之後，已屬期後背書，
      雖本件訴外人鄭碧翠並無背書於支票上，惟提示期限後得不依背書方式，以一
      般債權轉讓之方法交付支票，所為付款請求權移轉亦為法所許，且按票據法第
      一百四十四條準用第四十一條第一項規定，支票於提示期限後之背書僅有通常
      債權轉讓之效力，而票據債務人即上訴人於受債權轉讓通知時所得對抗讓與人
      即訴外人鄭碧翠之事由皆得對抗受讓人即被上訴人（民法第二百九十九條第一
      項規定）。雖被上訴人於九十年二月二十七日審判筆錄指其將『系爭支票於發
      票日前交付給第三人鄭碧翠提示付款』，又於九十年三月九日審判筆錄指『稱
      其將系爭支票於發票日當日請王朝洲代其提示付款』，由上足見被上訴人所言
      不實，所以才會出現其到底將系爭支票交付予鄭碧翠或王朝洲，或者根本係被
      上訴人企圖幫助第三人鄭碧翠濫用票據法善意受讓之保護因此編織此一謊言，
      故被上訴人所為陳述實不足採。況上述買賣契約經撤銷後，鄭碧翠取得系爭支
      票係屬無法律上原因，而上訴人又已受讓鄭雅云上開權利，自得依票據法第十
      三條但書、第十四條第一項反面解釋、第一百四十四條準用第四十一條第一項
      規定，對於被上訴人行使拒絕給付。
（三）按支票具有價證券之性質（權利與證券合一），執票人即表示持有票據上之權
      利。惟查本件被上訴人甲○○係持票人，若其係真正票據權利人，然被上訴人
      於鈞院九十年八月二十二日審判筆錄「（當時借款利息如何約定？）沒有約定
      利息。因為是臨時調借的」似不合經驗法則。雖鄭碧翠、王朝洲及被上訴人均
      稱系爭支票係於發票日前轉讓予被上訴人，被上訴人於發票日交還給原讓與人
      即王朝洲，然未有合理的說詞，對於既然當初王朝洲是拿系爭支票向被上訴人
      借錢，把支票當作借款債權憑證，被上訴人嗣後竟沒有任何原因且無庸任何債
      權憑證就將系爭支票交還王朝洲及鄭碧翠夫婦，王朝洲與鄭碧翠夫婦與被上訴
      人甲○○間又無親戚關係，依一般經驗法則判斷之，縱為親屬關係亦難有此事
      發生之可能，除非鄭碧翠熟知票據法上善意受讓的法律關係，於發票日後因無
      法領取支票金額故將支票再期後轉讓與被上訴人而委由被上訴人充當善意第三
      人，或是被上訴人以無對價或以不相當對價取得該紙支票，因此被上訴人所言
      亦不可採。
（四）為對鄭碧翠、王朝洲在本院所為證詞表示意見：
  １、證人鄭碧翠於鈞院九十年九月十九日第一次隔離訊問筆錄「九月五、六日左右
      我先生王朝洲跟我拿這張票，他說他要用錢」「（這張票妳先生有無交給甲○
      ○？）當時我不曉得，後來才知道我先生拿這張票給甲○○借錢。」惟證人王
      朝洲於鈞院訊問筆錄乃稱「有。九月初我太太跟我說九月五日家裡欠錢，叫我
      向外面調借，她票九月五日交給我，我在九月五日到竹南博愛街甲○○的家，
      票就交給甲○○，甲○○就給我二十五萬的現金，二十五萬現金拿回家就交給
      我太太。」鄭碧翠的說法是：因為王朝洲自己需要用錢所以拿鄭碧翠的票去借
      錢，而王朝洲反倒說是鄭碧翠說家裡需要錢請王朝洲去外面調借現金。如果真
      的系爭支票曾持向被上訴人借錢，以鄭碧翠、王朝洲夫妻關係，怎可能是誰要
      去借都搞錯呢？且鄭碧翠於第二次隔離訊問稱「（妳先生叫妳去提示，他有無
      調到錢？）我不曉得。」「（他沒有告訴妳有無調到錢嗎？）他沒有告訴我。
      」故於系爭支票發票日根本沒有王朝洲向被上訴人借錢並交付支票之情事。另
      鄭碧翠第一次隔離訊問時稱是王朝洲要用錢，故將票交付給王朝洲，然鄭碧翠
      於第二次隔離訊問竟稱「（請求訊問證人：妳有無要求王朝洲拿這張票借錢回
      來給妳？）有。」與之前稱係王朝洲要拿錢證詞又有翻異，足見臨訟串供之詞
      ，不足可採。
  ２、王朝洲於第二次隔離訊問時稱「（你當時如何告訴她？我當時把二十五萬交給
      我太太，她知道這是調來的錢，但我沒有告訴她跟甲○○調的。」「（請求訊
      問證人：二十五萬元交給你太太這筆錢，你太太如何處理？）我太太用在家裡
      之用，沒有還給我。」而鄭碧翠於第二次隔離訊問時稱：「（妳剛說妳先生有
      交二十五萬元給妳，妳做何用途？）有一些我拿出去用，有一些是用在家裡的
      貨款。」「（妳知否這二十五萬元是調來的錢？）不知道。」鄭碧翠與王朝洲
      就夫妻雙方是否有借到二十五萬元已有矛盾，且借到的錢是為何人用，如按王
      朝洲說法交給鄭碧翠做家裡使用，若按鄭碧翠的說法第一次隔離訊問時是說因
      為王朝洲要用錢故拿系爭支票去調錢，而鄭碧翠第三次隔離訊問時翻異前詞稱
      「有一些我拿去用，有一些是用在家裡的貸款。」該二證人間之證詞多所矛盾
      ，如的確曾向被上訴人借錢應不至如此。
  ３、鄭碧翠於十月十七日在　鈞院受上訴人訴訟代理人詰問時，證稱：「（問：該
      票是否由你提示？王朝洲何時交此票給你提示？何以選在九月二十九日提示？
      ）答：是我提示。王朝洲在票未到期前一、二天交給我，詳細日期忘了。鄭雅
      云告訴我他沒有錢，票是他爸爸的，後來我看他爸回來，我才去提示。（問：
      王朝洲拿此票給你時，是否有問何以此票又回到己手上？）答：他說叫我去提
      示，如兌現就把錢交給他。（問：你先生與被上訴人何關係？）我不清楚。」
      另王朝洲受上訴人訴訟代理人詰問時，證稱：「（問：甲○○何時將系爭票證
      人王朝洲？何故甲○○把此票交證人？．．．何時將此票交你太太？）答：九
      月二十日我到甲○○家，說他沒有時間提示，我叫去提示，我說領到錢再給他
      ．．我拿到票一、二天後才給我太太。（法官問：與甲○○何關係？）答：朋
      友，經常往來，也有金錢往來。（法官問：以前他有叫你代收否？）答：只有
      這次。」顯見系爭支票再交付鄭碧翠時，有數種說法，亦證渠等心虛，不實證
      言；雖支票提示期限之限制，但非強迫執票人必於當日提示，且鄭碧翠非於票
      載發票日當日提示，而遲至九月二十九日方為付款提示，則被上訴人似亦無須
      委託代為提示必要，倘被上訴人急須用款，則上訴人均未催促鄭碧翠儘快提示
      ，又被上訴人與王朝洲是好朋友關係，何以王朝洲之妻鄭碧翠卻不知悉，均與
      經驗法則不符。
（四）退步言，按一般社會通念觀之，支票遭退票後，其流通性已大受影響，再受讓
      者除非以無對價或以不相當對價取得，否則該受讓者即為傻瓜。依上揭事實，
      被上訴人明知系爭支票已遭銀行退票處理，仍受讓之且被上訴人又非傻瓜，則
      上訴人取得系爭支票只有一種可能，即以無對價或以不相當對價取得系爭支票
      ，按票據法第十四條第二項規定，不得享有優於其前手之權利，上訴人自得拒
      絕給付票款。
（五）綜上所述，原審判決諸多不當，為此請求判決如上訴聲明所示。
三、證據：除援用原審之立證方法外，另提出估價單影本三件、照片九張、存證信函
    及債權轉讓協議書影本各一件為證。
乙、被上訴人方面：
一、聲明：求為判決如主文所示。
二、陳述：除與原審判決書所載者相同茲予引用外，另稱：
（一）八十九年九月某日下午，王朝洲持系爭支票至被上訴人家中，向被上訴人表示
      渠臨時有急用，而系爭支票須待八十九年九月二十日始能提示，還差數日，一
      時無法救急，希以該支票向被上訴人週轉二十五萬元，至於利息，由被上訴人
      決定。
（二）被上訴人與王朝洲雖為數十年之老朋友，平日亦有交誼，但從未有金錢往來。
      今日其突然登門拜訪，並面有慚色（不好意思）表示，希望以該支票向被上訴
      人換現金二十五萬元。被上訴人依王朝洲平日之經濟能力、及兩人數十年交往
      經驗，判斷其應是「確有急用」，否則不差此數日，慨然應允。至利息，因係
      「第一次」且「只有數日」（其稱該票之發票人信用良好，絕不跳票，當然慷
      慨免除），當日即交付現金二十五萬元予之。八十九年九月二十日，被上訴人
      將系爭支票，委託王朝洲代為提示取款（非轉讓票據權利），復經王朝洲之妻
      鄭碧翠分別於八十九年九月二十九日及同年十月四日二次提示皆不獲兌現。
（三）按「發票人應按照支票文義擔保支票之支付」，為票據第法一百二十六條所明
      定。不論上訴人與王朝洲或鄭碧翠間就系爭支票存有何抗辯原因，亦不論系爭
      支票之票款應否扣抵，既然被上訴人取得系爭支票，係以二十五萬元所取得，
      被上訴人取得系爭支票係出於「善意」、「有對價」，上訴人即應負起發票人
      之責任，照支票文義擔保支票之支付。
（四）票據行為為無因行為，不問前手與發票人間之關係，只要執票人取得票據是否
      出於「善意」、及「有對價」，票據債務人即應依票據文義負票據責任。上訴
      人與王朝洲、鄭碧翠間之資金往來關係，係渠等間之關係，與被上訴人無關。
      若有爭執，依法應由上訴人另行起訴向王朝洲、鄭碧翠二人主張，為另一法律
      關係，與本案無關。被上訴人係善意第三人，且取得系爭支票係有對價，上訴
      人依法即不得以此對抗被上訴人。
（五）上訴人主張被上訴人取得系爭支票係於發票日後，依法應由其負舉證責任。不
      能以王朝洲與鄭碧翠二人之證詞有些許出入，即率爾推測如何如何，此等推測
      依法不足為採。至於鄭碧翠於系爭支票背面為「受委託取款背書」，已經其出
      庭結證在卷無訛。上訴人若有推翻，依法應以積極而直接之證據，不得單以「
      推測」、「擬制」之詞推翻之。
（六）按票據現今商業往來用以代替現金之信用工具，為維護交易秩序及助長其流通
      性，特重其信用安全，故有所謂票據之無因性。換言之，票據行為成立後，其
      實質原因關係有無效或得撤銷之原因時，執票人已取得票據權利不受影響。查
      本件系爭支票雖因上訴人與訴外人鄭碧翠間之店鋪買賣糾紛而不獲兌現，然票
      據原因關係，抗辯只在票據行為之直接前後手間始有適用。被上訴人甲○○既
      為票據持有人，依法取得票據權利，於系爭支票提示不獲兌現後，自得對票據
      債務人即上訴人依法行使追索權。
三、證據：援用原審之立證方法。
丙、本院依職權向第一商業銀行竹南分行及苗栗縣竹南信用合作社函查、並訊問證人
    鄭雅云。
    理　　　由
一、
（一）本件被上訴人於原審起訴主張：伊執有由上訴人所簽發，以第一商業銀行竹南
      分行為付款人，發票日為八十九年九月二十日、票面金額新台幣（下同）二十
      五萬元、票號0000000號之支票乙紙（下稱系爭支票），不料於八十九
      年九月二十九日向付款人為付款之提示，竟遭拒付，追索無效，為此依票據之
      法律關係請求上訴人給付票款二十五萬元，及自提示付款日起至清償日止，按
      年利六釐計算之利息等語。
（二）另於本院抗辯：系爭支票確係伊之老友王朝洲向之調現，並由伊委託王朝洲代
      為提示取款，復經王妻鄭碧翠於八十九年九月二十九日及十月四日二次提示付
      款不獲兌現。被上訴人係善意且有對價取得系爭支票，與上訴人間並非直接前
      後手，上訴人不能以原因關係抗辯之，而應依支票之文義擔保付款之責。上訴
      人與鄭碧翠、王朝洲間之買賣糾紛，係渠等間之事，與被上訴人無關。
二、
（一）上訴人於原審則以：系爭支票係其女鄭雅云持向訴外人鄭碧翠頂讓飲料店，惟
      尚有糾紛，上訴人與被上訴人間並無債權債務關係存在等語資為抗辯。
（二）另於本院主張：
  （１）鄭雅云受鄭碧翠之詐欺始為上述買賣，但鄭雅云已依法撤銷該買賣契約，並
        將相關權利讓與上訴人，鄭碧翠無法律上之原因取得系爭支票，上訴人對於
        被上訴人自可拒絕給付系爭票款。
  （２）被上訴人是於系爭支票不獲付款退票後，始以惡意、無對價或不相當之對價
        取得，依票據法第十三條但書、第十四條第一項反面解釋、第十四條第二項
        、第一百四十四條準用第四十一條第一項規定，不得享有優於其前手之權利
        ，上訴人得以對抗鄭碧翠之事由對抗之，依法自可拒絕給付系爭票款。
三、查系爭支票係訴外人鄭雅云向上訴人所借用，經上訴人之授權簽發後，再將之交
    付鄭碧翠，以支付其二人間上述買賣價金之一部分，嗣鄭碧翠無償交付王朝洲，
    王朝洲再交付予被上訴人等節，業據證人鄭雅云、鄭碧翠及王朝洲於本院證述明
    確，並有該支票附卷可稽，復為兩造所不爭執，自堪信實。本件應予審究者，為
    上訴人可否以票據法第十三條但書、第十四條第一項、第二項、第一百四十四條
    準用第四十一條第一項規定，以對抗鄭碧翠之事由對抗被上訴人，而不負支付系
    爭票款之責任，茲分別判斷如下：
四、（上訴人不得以票據法第十四條第一項之規定對抗被上訴人）
（一）按票據法第十四條第一項所謂以惡意取得票據者，不得享有票據上之權利，係
      指從無權處分人之手，受讓票據，於受讓當時有惡意之情形而言。如從有正當
      處分權人之手，受讓票據，係出於惡意時，亦僅生票據法第十三條但書所規定
      ，票據債務人得以自己與發票人之或執票人之前手間所存人的抗辯之事由，對
      抗執票人而已，尚不生執票人不得享有票據上權利之問題，最高法院六十七年
      度台上字第一八六二號判例可資參照。
（二）如上所述，鄭雅云既經上訴人授權簽發系爭支票，並借用該票，應係合法持有
      系爭票據，而非無權處分之人，其自有將之轉讓予鄭碧翠之權利；鄭碧翠、王
      朝洲，再先後分別將之交付予王朝洲及被上訴人，其二人均有任意轉讓之權限
      ，則被上訴人自王朝洲受讓系爭支票，即非自無權處分人之手受讓系爭票據，
      揆諸前開判例意旨，上訴人依法不能以票據法第十四條第一項之規定對抗被上
      訴人，甚為明確，上訴人此項主張，自非可採。（至於其是否可依票據法第十
      三條但書之規定對抗被上訴人，詳理由欄六之說明。）
五、
（一）因上訴人得否以票據法第十三條但書之規定對抗鄭碧翠乙節，為上訴人可否以
      同法條及同法第十四條第二項對抗被上訴人之先決問題，故於此先行判斷。
（二）次按票據債務人不得以自己與發票人或執票人之前手間所存抗辯之事由對抗執
      票人。但執票人取得票據出於惡意者，不在此限，票據法第十三條定有明文。
      此即所謂之「惡意抗辯」，蓋票據為無因證券，為貫徹其流通性，故特設「原
      因關係抗辯之限制」，但對於惡意之執票人，則例外准許之，此即「原因關係
      抗辯限制之例外」。所謂惡意，乃指明知票據債務人與發票人或執票人之前手
      間有抗辯之事由存在，而仍受讓者而言。所謂前手指將票據直接讓與執票人者
      而言。
（三）如前所述，鄭雅云係經上訴人授權簽發系爭支票，並借用之，而合法取得系爭
      支票，其與上訴人間並無原因關係抗辯事由之存在，甚為明確。鄭雅云將系爭
      支票交付予鄭碧翠時，鄭碧翠自無從「明知」上訴人（即票據債務人）與鄭雅
      云（即執票人之直接前手）間有原因關係抗辯事由存在之可能，依票據法第十
      三條規定及前揭說明，上訴人對鄭碧翠即無原因關係抗辯之餘地，其理甚明。
（四）雖上訴人另主張鄭雅云與鄭碧翠間上述買賣契約，業經鄭雅云以受詐欺為由，
      於九十年五月二十九日以竹南中港郵局存證信函第六十九號撤銷之，並於同年
      六月間，與上訴人訂立「債權轉讓協議書」，將撤銷買賣契約後之回復原狀、
      損害賠償請求權及相關權利讓與上訴人等情，業據其提出上述文件為證，復經
      證人鄭雅云到院證述在卷。然查：票據債務人依票據法第十三條但書之規定，
      僅能以「自己與發票人或執票人之前手間（即自己與直接後手間）」所存抗辯
      之事由對抗執票人，而不得以「執票人之前手與執票人間」（即自己之直接後
      手與該人之後手間，亦即票據債務人以外之他人間）所存抗辯之事由對抗執票
      人。則上訴人此項事實之主張縱屬實在，亦僅為其與訴外人鄭碧翠二人間另一
      民事法律糾葛，其尚無以「他人間」即鄭雅云與鄭碧翠間所存抗辯之事由對抗
      鄭碧翠之權利，至為灼然。
六、（上訴人不得以票據法第十三條但書及第十四條第一項之規定對抗被上訴人）
（一）又按無對價或以不相當對價取得票據者，不得享有優於前手之權利，票據法第
      十四條第二項固定有明文。
（二）查被上訴人係以無對價或以不相當對價自王朝洲取得系爭支票乙節，以下之證
      據足資證明：
  （１）證人鄭碧翠於本院結證稱：「（八十九年）九月五、六日左右我先生王朝洲
        跟我拿這張（支）票，他說他要用錢」；但證人王朝洲卻結證稱：「（八十
        九年）九月初我太太跟我說九月五日家裡欠錢，叫我向外面調借」（見本院
        九十年九月十九日準備程序筆錄）。該二證人對於以該支票向外調現之動機
        ，一則為王朝洲自己需要用錢而主動向鄭碧翠拿該支票對外借款，另一則為
        王朝洲因其妻鄭碧翠說家裡需要錢而被動持該支票向外調現，其等動機不但
        不同，且互有矛盾。
  （２）證人王朝洲另證稱：「她（鄭碧翠）票九月五日交給我，我在九月五日到竹
        南鎮○○街甲○○的家，票就交給甲○○，甲○○就給我二十五萬元的現金
        ，二十五萬元現金回家就交給我太太」、「我太太用在家裡之用，沒有還給
        我」；但證人鄭碧翠卻證稱：「（借來的二十五萬元）有一些我先生拿出去
        用，有一些是用在家裡的貨款」（同上述筆錄）。該二證人對於借得之二十
        五萬元如何使用，其等證詞顯有不符，且苟如鄭碧翠上開證述係因王朝洲需
        要用錢才持該支票去調現，但王朝洲借得二十五萬元後，又為何如其所述全
        部交由其妻翠做為家用？由上可見，王朝洲並未向被上訴人以該支票調現借
        得二十五萬元，從而，被上訴人係以無對價或以不相當對價之方法取得系爭
        票據已甚明確。
（三）被上訴人既係以無對價或以不相當對價自王朝洲取得系爭支票，依票據法第十
      四條第二項之規定，不得享有優於前手即王朝洲之權利。如前所述，王朝洲亦
      係以無償即無對價自其妻鄭碧翠取得系爭支票，依同一規定，亦不得享有優於
      鄭碧翠之權利。則被上訴人依法不得享有優於鄭碧翠之權利，換言之，被上訴
      人在票據法律關係上僅能享有與鄭碧翠同一之權利。
（四）如理由欄五、（三）所述，上訴人不能依票據法第十三條但書規定對鄭碧翠主
      張「惡意抗辯」，準此，被上訴人在票據法律關係上既享有與鄭碧翠相同之權
      利，故上訴人亦無從依「惡意抗辯」或票據法第十四條第二項之規定對抗被上
      訴人，亦甚明確，故上訴人此項主張自非可採。
七、（上訴人不得以系爭支票退票後受讓為由對抗被上訴人）
（一）另按到期日後之背書，僅有通常債權轉讓之效力，票據法第四十一條第一項定
      有明文。依同法第一百四十四條之規定，支票亦準用之。此種到期日後之背書
      ，僅生債務人得以對抗背書人之事由，轉而對抗被背書人之問題而已。故此規
      定係針對背書責任而言，於支票發票人應依同法第一百二十六條規定照支票文
      義擔保支票之支付責任，並無影響（最高法院五十二年台上字第九四九判例、
      七十二年度台上字第一四一八號、七十年度台上字第三三八一號、六十五年度
      台上字第一八八０號判決參照）。
（二）
  （１）被上訴人於原審主張「該支票是王朝洲向我調款而交付給我」（見原審九十
        年二月二十七日言詞辯論筆錄），並於本院陳稱：「（系爭支票是）王朝洲
        在八十九年九月五日中午在竹南鎮○○街交給我的．．．」、「（法官問：
        王朝洲交給你這張票時後面有無背書？）沒有」、「（法官問：王朝洲在八
        十九年九月五日交給你支票的時候，鄭碧翠有無在後面背書？）沒有」、「
        （法官問：鄭碧翠何時在背面背書？）她拿支票去交換代收，所以就簽名，
        不是背書」（見本院九十年八月二十二日準備程序筆錄第二至第三頁）。證
        人王朝洲於本院經隔離訊問證稱：「．．．我在（八十九年）九月五日到竹
        南博愛街甲○○的家，票就交給甲○○．．．」、「．．．（同年月）二十
        日．．．甲○○就拿票給我，等領到錢再拿現金給他，他票交給我，我就轉
        交給我太太」、「（上訴人訴訟代理人問：甲○○將票交給你是把票轉讓回
        來給你或是請你代收？）請我代收。代收到錢再交給他」、「（法官問：鄭
        碧翠背書是否領款時才簽名，不是你向甲○○借款時簽的？）是」（九十年
        九月十九日本院準備程序筆錄第六至第八頁）。證人鄭碧翠亦經隔離訊問結
        證稱：「（八十九年九月五、六日左右我先生王朝洲跟我拿這張票，他說要
        用錢，十幾號他拿回來給我，他叫我拿去提示，二十九日我才去提示」、「
        （法官提示系爭支票並問這張票是否你提示的？）是。提示二次，日期為八
        九年九月二十九日及十月四日」（九十年九月十九日本院準備程序筆錄第二
        、三頁）。
  （２）又查卷附之系爭支票背面確有鄭碧翠之簽名，經本院函詢後，第一商業銀行
        竹南分行及苗栗縣竹南信用合作社分別函復：系爭支票第一次提示日為八十
        九年九月二十九日，第二次提示日為八十九年十月四日，該票據二次皆由竹
        南信用合作社儲蓄部交換提示；其提示人為鄭碧翠等情，有該二金融機構九
        十年八月三十日一銀竹南字第２９２號、九十年九月十四日（９０）竹南信
        社字第三六一號函附卷可稽。
  （３）雖被上訴人於原審九十年二月二十七日及同年三月九日分別陳稱：「．．．
        在票載發票日前我交付（系爭支票）給鄭碧翠去提示付款」、「我在票載發
        票日當日請王朝洲代我提示（系爭支票）」（見原審該二次言詞辯論筆錄之
        第二頁），固有矛盾。然而，尚無法因被上訴人於原審所陳述委託取款之對
        象不符，即推論其係於該支票退票後始受讓之。且就前揭被上訴人之陳述、
        鄭碧翠、王朝洲經隔離訊問之證詞、系爭支票背面之記載及函件加以綜合判
        斷，實無法推論被上訴人係於系爭支票退票（即八十九年九月二十九日或同
        年十月四日）後，始行受讓之，故上訴人此項主張尚屬不能證明。
（三）縱然如上訴人所主張：被上訴人是於退票後受讓系爭支票，但揆諸前揭法律規
      定及最高法院判例、判決意旨，僅生債務人得以對抗背書人之事由，轉而對抗
      被背書人之問題而已，此為背書責任之規定，於支票發票人應照支票文義擔保
      支票之支付責任，並無影響，故上訴人仍不能以此項法律規定對抗被上訴人。
八、末按在票據上簽名者，依票上所載文義負責，票據法第五條定有明文；又支票發
    票人應照支票文義擔保支票之支付；又執票人向支票債務人行使追索權時，得請
    求自為付款提示日起之利息，如無約定利率者，依年利六釐計算，此為同法第一
    百二十六條、第一百三十三條分別所明定。查上訴人就系爭支票確為其授權鄭雅
    云所簽發並不爭執，且上訴人前揭抗辯依法均不能成立，揆諸前揭規定，上訴人
    自應依票據上所載文義負責，並應照支票文義擔保系爭支票之支付。從而，被上
    訴人依票據之法律關係，訴請上訴人給付二十五萬元及系爭支票提示之日（即八
    十九年九月二十九日）起至清償日止，按週年利率百分之六計算之利息，於法並
    無不合，所訴應予准許。原審為被上訴人勝訴之判決，經核並無不當，上訴論旨
    猶執前詞，聲明廢棄改判，非有理由，其上訴應予駁回。
九、本件事證已臻明確，兩造其餘主張、陳述及所提證據，經本院審酌，核與判決結
    果不生影響，爰不逐一論述，併予敘明。
據上論結，本件上訴為無理由，依民事訴訟法第四百三十六條之一第三項、第四百四
十九條第一項、第七十八條，判決如主文。
中　　　華　　　民　　　國　　九十一　　　年　　四　　月　　二十二　　日
                                  臺灣苗栗地方法院民事庭
~B審判長法官　詹  日  賢
~B法　　　官　陳  慧  萍
~B法　　　官　高  敏  俐
右為正本係照原本作成。
本判決不得上訴。
~B法院書記官　萬　碧　蓮
中　　　華　　　民　　　國　　九十一　　　年　　四　　月　　二十三　　日
